【裁判字號】    99,易,331
【裁判日期】    990406
【裁判案由】    詐欺
【裁判全文】
臺灣臺北地方法院刑事判決               99年度易字第331號
公  訴  人  臺灣士林地方法院檢察署檢察官
被      告  乙○○
上列被告因詐欺案件，經檢察官提起公訴（臺灣士林地方法院檢
察署98年度偵緝字第1244號），經臺灣士林地方法院移轉管轄（
98年度審易字第2149號），因被告於準備程序進行中，就被訴事
實為有罪之陳述，經本院告知簡式審判程序意旨，並聽取公訴人
及被告之意見後，本院合議庭裁定改依簡式審判程序審理，判決
如下：
    主  文
乙○○幫助意圖為自己不法之所有，以詐術使人將本人之物交付
，處拘役伍拾日，如易科罰金，以新臺幣壹仟元折算壹日。
    事  實
一、乙○○能預見其提供帳戶予不相識之人使用，可能幫助不詳
    之人以該帳戶隱匿詐欺所得之財物，致使被害人及警方追查
    無門，竟仍不違其本意，基於幫助詐欺之犯意，於民國97年
    6月6日某時，將其所申請開立之華南商業銀行（下稱華南銀
    行）長春分行帳號000000000000號帳戶存摺、金融卡及密碼
    ，在臺北巿林森北路上某處，交付予真實姓名、年籍不詳之
    詐騙集團成員，供其所屬集團作為提款、轉帳及匯款之用，
    以此方式幫助該犯罪集團向他人詐取財物。嗣該詐騙集團成
    員於同年6月12日20時27分許打電話向甲○○訛稱東森購物
    付款設定有誤，須至提款機重新操作，致甲○○陷於錯誤，
    於同日21時許，分別匯款新臺幣（下同）9萬9仟元及1仟元
    至乙○○上開帳戶，合計10萬元。上開款項旋遭該詐騙集團
    成員提領一空，嗣經甲○○發覺受騙，始報警處理而循線查
    悉上情。
二、案經甲○○訴由臺北市政府警察局北投分局報告臺灣士林地
    方法院檢察署檢察官偵查起訴，臺灣士林地方法院認管轄錯
    誤而判決移送本院。
    理  由
一、前揭事實，業據被告乙○○於本院審理時坦承不諱（見本院
    卷99年3月2日及99年3月23日準備程序筆錄、99年3月23日審
    判筆錄），核與告訴人甲○○於警詢中指訴之情節相符（見
    臺灣士林地方法院檢察署97年度偵字第13996號卷第9至13頁
    ），並有華南商業銀行長春分行97年7月16日長存字第09700
    107號函所附之被告乙○○帳號000000000000號帳戶基本開
    戶資料及存款往來交易明細表各1份（見臺灣士林地方法院
    檢察署97年度偵字第13996號卷第48至51頁）、告訴人甲○
    ○所提出之交易紀錄影本（見臺灣士林地方法院檢察署97
    年度偵字第13996號卷第15頁）附卷可稽，足認被告前揭自
    白與事實相符，堪予採信。本案事證明確，被告犯行洵堪認
    定，應予依法論科。
二、按刑法上之幫助犯，係對於犯罪與正犯有共同之認識，而以
    幫助之意思，對於正犯資以助力，未參與實施犯罪構成要件
    之行為者而言（參照最高法院88年度臺上字第1270號判決意
    旨）。因此如未參與實施犯罪構成要件之行為，且係出於幫
    助之意思提供助力，即屬幫助犯，而非共同正犯。被告提供
    上開存摺、金融卡及密碼予詐欺集團成員使用，嗣詐欺集團
    成員利用被告之幫助，使被害人在遭施用詐術後陷於錯誤，
    而匯款至被告提供之帳戶，被告係參與詐欺罪構成要件以外
    之行為，並無證據足資證明被告係以正犯而非以幫助犯之犯
    意參與犯罪，應認其所為係幫助犯而非正犯行為。核被告所
    為，係犯刑法第30條第1項、第339條第1項詐欺取財罪之幫
    助犯。又被告係幫助他人犯前開之罪，應依刑法第30條第2
    項之規定，應按正犯之刑減輕其刑。爰審酌被告提供其存摺
    、提款卡及密碼幫助他人犯罪，致使真正犯罪者難以被查獲
    ，助長詐欺犯罪風氣猖獗，破壞社會治安及金融秩序，並使
    告訴人受有損害，及被告迄今尚無法賠償告訴人之損失，惟
    被告未直接參與詐欺取財犯行，且被告犯後於本院審理中尚
    能坦承犯行，非無悔意，暨其品行、生活狀況、犯罪之動機
    、目的、手段、告訴人遭詐騙之金額等一切情狀，量處如主
    文所示之刑，並諭知易科罰金之折算標準。
據上論斷，應依刑事訴訟法第273條之1第1項、第299條第1項前
段，刑法第30條第1項前段、第2項、第339條第1項、第41條第1
項前段，刑法施行法第1條之1，判決如主文。
本案經檢察官林怡君到庭執行職務。
中    華    民    國    99    年    4     月    6     日
                  刑事第五庭  法  官  李宜娟
上正本證明與原本無異。
如不服本判決應於收受送達後10日內向本院提出上訴書狀，並應
敘述具體理由；其未敘述上訴理由者，應於上訴期間屆滿後20日
內向本院補提理由書（均須按他造當事人之人數附繕本）「切勿
逕送上級法院」。告訴人或被害人如對於本判決不服者，應具備
理由請求檢察官上訴，其上訴期間之計算係以檢察官收受判決正
本之日期為準。
                              書記官  張華瓊
中    華    民    國    99    年    4     月    7     日
附錄本案論罪科刑法條全文：
中華民國刑法第339條
意圖為自己或第三人不法之所有，以詐術使人將本人或第三人之
物交付者，處5年以下有期徒刑、拘役或科或併科1千元以下罰金
。
以前項方法得財產上不法之利益或使第三人得之者，亦同。
前二項之未遂犯罰之。
中華民國刑法第30條
幫助他人實行犯罪行為者，為幫助犯。雖他人不知幫助之情者，
亦同。
幫助犯之處罰，得按正犯之刑減輕之。

司法院資訊處製作；財團法人民間司法改革基金會備份。
